【裁判字號】    95,上易,174
【裁判日期】    950524
【裁判案由】    清償借款
【裁判全文】
臺灣高等法院民事判決                 95年度上易字第174號
上  訴  人  甲  ○
訴訟代理人  林慶苗律師
複  代理人  林炎平律師
被  上訴人  乙○○
訴訟代理人  陳秀卿律師
            林世芬律師
上列當事人間清償借款事件，上訴人對於中華民國94年12月16日
臺灣士林地方法院94年度訴字第771號第一審判決提起上訴，經
本院於95年5月10日言詞辯論終結，判決如下：
    主  文
原判決關於後開第二項之訴及該部分假執行之宣告暨訴訟費用之
裁判均廢棄。
上廢棄部分被上訴人在第一審之訴及假執行之聲請均駁回。
第一、二審訴訟費用（除確定部分外）由被上訴人負擔。
    事實及理由
一、被上訴人起訴主張：兩造為姐妹關係，上訴人於民國（下同
    ）83年7月間持一紙支票向伊借款新台幣（下同）35萬元，
    因當時無足夠款項，伊乃向訴外人「李董」借錢後，再出借
    予上訴人，嗣後上訴人之支票未能兌現，伊乃將35萬元返還
    李董取回支票，並告知上訴人，詎上訴人取回該紙支票後，
    並未將錢返還予伊，並否認兩造間之借貸關係，爰依消費借
    貸法律關係，請求上訴人清償借款35萬元及自94年7月28 日
    起算之法定遲延利息（按被上訴人在原審請求超過前開金額
    部分，業經原審判決駁回被上訴人之請求，而被上訴人就其
    敗訴部分並未聲明不服）。
二、上訴人則以: 兩造先前雖曾有資金往來，但早已結清，被上
    訴人上開主張並未提出任何證據以資證明，否認與被上訴人
    之間有借貸關係存在等語，資為抗辯。
三、上訴人就原審判決其敗訴部分提起上訴，聲明為：（一）原
    判決不利於上訴人部分廢棄。（二）上開廢棄部分，被上訴
    人在第一審之訴及假執行之聲請均駁回。（三）第一、二審
    訴訟費用均由被上訴人負擔。被上訴人就上訴人上訴部分聲
    明：上訴駁回。
四、兩造不爭執之事實：
（一）被上訴人於83、84年間在台北市○○○路316號3樓經營美
      舒樂美容坊。
（二）證人林碧霞於83、84年間任職於上開美容坊。
（三）證人黃共和、黃金田均為兩造之弟，黃共和為計程車司機
      。
五、兩造爭執之要點為：83年間7月下旬，上訴人有無以支票一
    紙向被上訴人借貸35萬元？證人林碧霞所為證言是否可採？
六、按當事人主張有利於己之事實者，就其事實有舉證之責任，
    民事訴訟法第277條定有明文。次按民事訴訟法如係由原告
    主張權利者，應先由原告負舉証之責，若原告先不能舉証，
    以証實自己主張之事實為真實，則被告就其抗辯事實即令不
    能舉証，或其舉証尚有疵累，亦應駁回原告之請求（參見最
    高法院17年上字第917號判例要旨）。被上訴人主張上訴人
    曾持支票向伊借款35萬元之事實，固舉証人林碧霞、黃共和
    、黃金田為證，然查証人黃金田僅證稱：「我確定上訴人有
    欠被上訴人的錢，因為之前上訴人有欠其他人的錢是透過我
    去處理的，我有問上訴人欠被上訴人的錢，為何不多少還一
    點，上訴人說等其他人部分處理完後，再設法還給被上訴人
    錢」等語，但並未能証明上訴人之欠款金額，以及上訴人究
    竟有無處理其欠款一事。而証人黃共和僅証稱開計程車戴上
    訴人到被上訴人之美容院內去拿錢，但因其並未上樓，所以
    不知金額，亦不知為什麼拿錢，被上訴人有要求伊去向上訴
    人要錢，但金額沒有講等語（見原審卷第29、30頁），顯然
    二位証人之供述均屬傳聞，其二人既不知上訴人去找被上訴
    人拿錢是為何事，亦不知金錢數額，故其証言自難作為上訴
    人積欠被上訴人借款35萬元未還之証明。至於証人林碧霞雖
    於94年11月9日在原審証稱: 「上訴人甲○在83年間拿一張
    票35萬元來跟被上訴人乙○○換現金，被上訴人找我換，我
    不夠錢，我們去找李董換，拿錢回來給上訴人，票給李董了
    ，因為那張票領不到錢，之後就是被上訴人還李董錢，被上
    訴人有去跟上訴人講那張票領不到錢，上訴人將票拿回去，
    我有去問被上訴人，被上訴人說這筆錢後來沒有解決，我跟
    會計有勸被上訴人不要再借錢給上訴人了」等語（見原審卷
    第27- 29頁），然此僅足認上訴人持支票向被上訴人調錢，
    被上訴人再持該票向李董調借，日後支票無法兌現，被上訴
    人向李董付款將支票取回，則系爭支票即為上訴人積欠被上
    訴人債務之債權憑証，而支票為絕對的有價証券，其權利之
    行使與支票之占有，有不可分離之關係，故支票上債務人為
    清償時，依票據法第138條準用同法第97條規定，執票人自
    須交出支票（參見最高法院44年台上字第1216號判例要旨）
    ，被上訴人既自承支票已由上訴人取回而喪失占有，自已無
    由行使票據債權，至於其主張上訴人仍積欠伊借款債務未返
    還，而仍有借款返還請求權存在，自應負舉証証明之責，此
    部分証人林碧霞雖証言「... 被告將票拿回去，我去問原告
    ，原告說這筆錢後來沒有解決，... 」等語（見原審卷第27
    頁），但証人林碧霞表示兩造間尚有其他借款，則依常情，
    在本件支票跳票後上訴人如再向被上訴人借錢，必會妥善處
    理系爭支票事，縱無錢返還且無法返還支票，亦應令上訴人
    補具債權憑証以資証明，然就此部分，被上訴人並未能提出
    具體事証以資証明，則僅憑証人林碧霞之証言，自不足認定
    上訴人仍積欠被上訴人債務35萬元未返還，故被上訴人之主
    張，即難採信。
七、從而，被上訴人依消費借貸之法律關係，請求上訴人給付35
    萬元及自94年7月28日起至清償日止，按年息5%計算之利息
    ，為無理由，不應准許，原審就此部分所為上訴人敗訴之判
    決，尚有未洽，上訴人上訴指摘原判決不當，求予廢棄改判
    ，為有理由。
八、本件事證已臻明確，兩造其餘攻擊防禦方法及未經援用之舉
    證，經本院詳加審酌後認與判決結果不生影響，爰不一一論
    述，併此敘明。
據上論結，本件上訴為有理由，依民事訴訟法第450條、第78條
，判決如主文。
中    華    民    國    95    年    5     月    24    日
                  民事第十四庭    審判長法  官  許正順
                                        法  官  鍾任賜
                                        法  官  張  蘭
正本係照原本作成。
不得上訴。
中    華    民    國    95    年    5     月    25    日
                                        書記官  應瑞霞


司法院資訊處製作；財團法人民間司法改革基金會備份。
